【裁判字號】    91,台上,6766
【裁判日期】    901128
【裁判案由】    違反組織犯罪防制條例
【裁判全文】
最高法院刑事判決                            九十一年度台上字第六七六六號
    上   訴   人  台灣高等法院檢察署檢察官
    上訴人即被告  乙○○
                  甲○○
右上訴人等因被告等違反組織犯罪防制條例案件，不服台灣高等法院中華民國九十年
五月二十二日第二審判決（八十九年度上訴字第九九三號，起訴案號：台灣台北地方
法院檢察署八十七年度少連偵字第七七號），提起上訴，本院判決如左：
    主  文
原判決撤銷，發回台灣高等法院。
    理  由
本件原判決撤銷第一審諭知上訴人即被告乙○○、甲○○無罪之判決，改判論乙○○
、甲○○以參與犯罪組織罪，乙○○處有期徒刑伍月，如易科罰金，以佰元折算壹
日，甲○○處有期徒刑柒月，固非無見。
惟查：組織犯罪防制條例第三條第三項前段規定：「犯第一項之罪者，應於刑之執行
完畢或赦免後，令入勞動場所，強制工作，其期間為三年」，同條例第三條第一項規
定：「發起、主持、操縱或指揮犯罪組織者，處三年以上十年以下有期徒刑，得併科
新台幣一億元以下罰金；參與者，處六月以上五年以下有期徒刑，得併科新台幣一千
萬元以下罰金」。而依同條例第二條規定：「所稱犯罪組織，係指三人以上，有內部
管理結構，以犯罪為宗旨或以其成員從事犯罪活動，具有集團性、常習性及脅迫性或
暴力性之組織」，故於立法時參酌刑法第九十條對於有犯罪之習慣或以犯罪為常業者
併宣告保安處分之法例，明定參加犯罪組織者除判處前開法定刑外，併宣告保安處分
，以收刑事懲處及保安教化，授習技藝之雙重效果，以有效遏阻組織犯罪，故凡犯同
條例第三條第一項之罪，而受刑之宣告者，即應併依同條第三項之規定宣付強制工作
處分，法院無斟酌之餘地。本件原判決認定被告乙○○、甲○○於民國八十五年十一
月間起至八十六年二月間參加趙維漢（另案審理）所發起成立以犯罪為宗旨或其成員
從事犯罪活動之犯罪組織「竹聯幫虎戰隊」等情，經原審依同條例第三條第一項論處
其罪刑，竟未併予宣付強制工作處分，依前開說明，已有未合。況被告等八十六年三
月十日晨五時許，甲○○受趙維漢之指示糾合少年甲００、乙００、丙００、丁００
及戊００等二、三十人，分持鐵、棍棒及磚塊砸毀台北市○○○路一七九號二樓豪情
世界ＫＴＶ酒店之玻璃、裝潢及設備等財物，並毆傷該店之泊車員陳維傑及服務生等
人，使陳維傑臉部、胸部、背部及雙手多處瘀傷；同年月十七日六時許，甲○○復受
趙維漢之指示糾合乙○○、侯禹立及少年甲００、丙００、乙００、丁００、戊００
、「阿達啦」、「阿郎」及「志龍」等二、三十人，分持鐵、棍棒及磚塊砸毀台北市
○○○路四段一０七號十樓你會紅ＫＴＶ酒店之玻璃、裝潢及設備等財物等情，為原
判決所認定之事實。是甲○○、乙○○既已參與以犯罪為宗旨或其成員從事犯罪活動
之犯罪組織，實際上並已從事暴力活動，先後砸毀豪情世界ＫＴＶ酒店及你會紅ＫＴ
Ｖ酒店之財物並傷害他人之身體，能否謂其等參與犯罪組織行為沒有嚴重性與危險性
，對其等宣告保安處分不符合比例原則，亦堪研求。乃原判決未詳酌慎斷，遽於判決
理由內論述「被告二人參與犯罪組織之時間，在組織犯罪防制條例於八十五年十二月
十一日公布之前後，被告二人除參與上開之活動外，嗣後並無其他事證足資證明其有
繼續為之，且至今事隔已久，尚未造成重大危害，依其犯罪情形，尚難認有予以保安
處分矯正其社會危險性之必要」等語（見原判決第七頁倒數第五至一行），資為不宣
告保安處分之依據，非但其理由之說明與事實不符，並有適用法則不當之違法。檢察
官上訴意旨，執以指摘，為有理由，被告等並已提起上訴，應認原判決有撤銷發回之
原因。
據上論結，應依刑事訴訟法第三百九十七條、第四百零一條，判決如主文。
中      華      民      國    九十一    年     十一     月    二十八    日
                              最高法院刑事第十庭
                                  審判長法官  林  增  福
                                        法官  邵  燕  玲
                                        法官  吳  昆  仁
                                        法官  陳  世  雄
                                        法官  惠  光  霞
      右正本證明與原本無異
                                              書  記  官
中      華      民      國    九十一    年     十二     月      九       


司法院資訊處製作；財團法人民間司法改革基金會備份。
